【裁判字號】    92,上,507
【裁判日期】    950725
【裁判案由】    遷讓房屋等
【裁判全文】
臺灣高等法院民事裁定                   92年度上字第507號
上  訴  人  丁○○
訴訟代理人  李巾律師
被 上訴 人  甲○○
追加  被告  丙○○
共      同
訴訟代理人  李志聖律師
追加  被告  乙○○
上列上訴人與被上訴人甲○○間遷讓房屋等事件，上訴人為訴之
追加，本院裁定如下：
    主  文
上訴人追加之訴及假執行之聲請均駁回。
追加之訴訴訟費用由上訴人負擔。
    理  由
一、按在第二審為訴之追加，非經他造同意，不得為之，但民事
    訴訟法第255條第1項第2款至第6款之情形不在此限，為同法
    第446條第1項所明定。上訴人起訴時以甲○○自民國87年6
    月1日至89年6月底止，在上訴人所有坐落台北縣五股鄉○○
    ○段成子寮小段162號土地（下稱系爭土地）上，對上訴人
    為侵權行為，因此獲利新台幣（下同）153萬元，乃依民法
    第184條、第179條、第767條之法律關係對甲○○請求：(一)
    甲○○對於坐落系爭土地上所有築墳不得為管理及收益行為
    ，亦不得在系爭土地上修築墳墓（依民法第767條）。(二)甲
    ○○應賠償上訴人153萬元及自起訴狀繕本送達翌日起至清
    償日止按年息百分之五計算之利息（依民法第184條、第179
    條）。原審為上訴人敗訴之判決，上訴人上訴後，於本院訴
    訟程序進行中，以丙○○、乙○○與被上訴人甲○○共同自
    82 年4月21日至94年1月2日止，對上訴人為侵權行為，獲利
    153萬元（不當得利）云云。追加丙○○、乙○○為被告，
    並追加被上訴人甲○○侵權行為、不當得利之時間。其聲明
    則為：(一)原判決廢棄。(二)被告丙○○、乙○○與被上訴人甲
    ○○不得在上訴人所有系爭土地上之「五股花園墓園」，以
    「五股花園墓園」管理人或所有人名義，對「五股花園墓園
    」為管理及收益行為，亦不得以「五股花園墓園」管理人或
    所有人名義，出租（售）系爭土地之土地使用權或在系爭土
    地上為人興建墳墓。(三)被告丙○○、乙○○與被上訴人甲○
    ○應連帶給付上訴人153萬元，及被上訴人甲○○自第一審
    起訴狀繕本送達翌日起；被告丙○○、乙○○自第二審起追
    加書狀送達翌日起，均至清償日止按年息百分之五計算之利
    息。(四)願供擔保，請准宣告假執行。細繹上訴人第一、二審
    之聲明，關於請求甲○○不得為一定之行為部分（不得就系
    爭土地上所有築墳為管理及收益行為，亦不得在系爭土地上
    修築墳墓），並無不同，僅上訴人將系爭土地上全部墳墓，
    冠以「五股花園墓園」之名稱，亦即請求甲○○不得為上開
    一定之行為之訴訟標的並未變更，僅更正事實上之陳述，依
    民事訴訟法第25 6條規定，非屬訴之變更、追加。至於請求
    甲○○不得以「五股花園墓園」管理人或所有人名義，出租
    （售）系爭土地之土地使用權部分，為第一審訴之聲明所無
    ，此部分上訴人係基於民法第767條物上請求權之法律關係
    對甲○○請求，核非變更訴訟標的，乃屬擴張應受判決事項
    之聲明，依民事訴訟法第255條第1項第3款規定，應予准許
    （此部分另以判決駁回之）。
二、又按當事人、訴之聲明、訴訟標的，有一追加，即為訴之追
    加。上開上訴後主張侵權行為及不當得利之時間，自82年4
    月21日至87年5月31日以及自89年7月1日至94年1月2日兩個
    時段，並非起訴時主張之侵權行為及不當得利時間。按每一
    侵權行為或不當得利所致損害，被害人恆生一損害賠償或不
    當得利請求權，上開起訴時所無之兩個時段所生損害賠償請
    求權、不當得利請求權，就被上訴人甲○○而言，為訴訟標
    的之追加；又追加丙○○、乙○○為被告，對被上訴人甲○
    ○而言，為當事人之追加（按當事人愈多，其相牽連之法律
    關係愈複雜）。茲被上訴人甲○○對上開上訴人所為訴之追
    加表明不同意。且其追加，核與上訴人依民法第184條、第
    179條、第767條法律關係對甲○○請求之基礎事實並非同一
    。蓋上訴人於原審主張甲○○之侵權行為及不當得利乃其個
    人之行為，與丙○○、乙○○無關（原審卷一第53、54頁、
    原審卷二第66頁），是甲○○個人之侵權行為及不當得利與
    甲○○、丙○○、乙○○共同侵權行為及不當得利之基礎事
    實顯非同一；又上訴人係追加丙○○、乙○○為被告，非擴
    張或減縮應受判決事項之聲明；本件亦無情事變更或訴訟
    當事人有合一確定之必要，更無以中間判決以確定法律關係
    之情形，並不符合民事訴訟法第255條第1項第2款至第6款之
    規定，上訴人追加之訴（即追加丙○○、乙○○為被告以及
    追加甲○○自82年4月21日至87年5月31日以及自89年7月1日
    至94年1月2日兩個時段之侵權行為損害賠償請求權及不當得
    利請求權）並不合法，爰裁定如主文。
三、參以上訴人於本院訴訟程序進行中，在92年12月29日追加被
    告丙○○（本院卷二第1頁至第7頁）；93年9月8日追加被告
    自兆建設有限公司（下稱自兆公司）、丙○○、乙○○（本
    院卷二第107頁至第116頁）；94年6月15日撤回對自兆公司
    之追加（本院卷二第132頁）；94年6月28日撤回對丙○○、
    乙○○之追加（本院卷二第147頁）；94年7月27日又重新追
    加自兆公司、丙○○、乙○○為被告（本院卷二第168頁至
    第169頁）；95年3月6日又具狀不追加自兆公司為被告（本
    院卷三第147頁）。上開多次之追加、撤回，使訴訟當事人
    無法恆定，妨礙訴訟程序之進行，並延滯訴訟之終結，應併
    敘明。
中    華    民    國    95    年    7    月    25    日
            民事第四庭  審判長法  官  張劍男
                              法  官  丁蓓蓓
                              法  官  游明仁
正本係照原本作成。
如不服本裁定，應於收受送達後10日內向本院提出抗告狀，並應
繳納抗告費新台幣1000元。
中    華    民    國    95    年    7    月    26    日
                              書記官  于  誠


司法院資訊處製作；財團法人民間司法改革基金會備份。
